【裁判字號】    97,聲,485
【裁判日期】    970526
【裁判案由】    選任特別代理人
【裁判全文】
臺灣臺南地方法院民事裁定               97年度聲字第485號
聲  請  人  乙○○○○○
法定代理人  甲○○
上列聲請人聲請選任特別代理人事件，本院裁定如下：
    主  文
選任財政部國有財產局臺灣南區辦事處臺南分處為南郊整地株式
會社之特別代理人。
聲請程序費用新台幣壹仟元由南郊整地株式會社負擔。
    理  由
一、本件聲請意旨略以：南郊整地株式會社（代表人：孫金獅）
    係日據時期由臺灣省民與日人合資成立之公司組織，光復後
    依據前臺灣省行政長官公署於民國35年6月7日公布之「臺灣
    省公司登記實施辦法」規定，原應向政府主管機關辦理登記
    ，以取得法人資格。惟查其並未為法人之登記，是依據當時
    該辦法第3條「本辦法施行前已設立之公司其未經登記或登
    記不合規定程式者應於35年11月30日以前向（財政處）依法
    聲請登記或改正其登記。倘逾期未辦理登記者應視為不存在
    …」之規定，其組織應視為不存在。該會社雖不認為已取得
    法人地位，惟其原即(1)於光復前依日本法律所設立(2)有一定
    之名稱、事務所(3)設有代表人(4)尚有一定之財產未處理，依
    據內政部73年12月12日台（七三）內地字第280112號函示意
    旨及民事訴訟法第40條第3項規定，可認其為非法人之團體
    而有當事人能力。惟查，該會社於代表人孫金獅63年間死亡
    後，迄未有選任新管理人，而本市以「南郊整地株式會社」
    名義為登記之土地，計有臺南市○區○○段206、206之1、
    206之2、206之3、206之4、231及232地號等7筆（持分面積
    分別為：25,957.89、98.92、60.42、l,015.97、86.31、3,
    854.96及9,609.33平方公尺，合計40,683平方公尺），致該
    會社滯欠聲請人歷年地價稅捐計有新臺幣56萬202元，因該
    會社代表人死亡後，其非訟能力即有欠缺，致聲請人歷年地
    價稅單，無從依稅捐稽徵法第18條、第19條及行政程序法第
    67條至第91條相關規定，辦理送達移送強制執行及後續進行
    訴訟等事宜。為保障稅捐之徵起，聲請人爰以利害關係人之
    身分，參照非訟事件法第11條準用民事訴訟法第51條、第52
    條之規定，聲請本院選任財政部國有財產局臺灣南區辦事處
    臺南分處為南郊整地株式會社之特別代理人，俾利辦理送達
    、移送強制執行及後續進行訴訟等事宜等語。
二、按法院審判民事、刑事及其他法律規定訴訟案件，並依法管
    轄非訟事件；法律規定之非訟事件，屬地方法院管轄事件；
    法院組織法第2條、第9條第3款定有明文。次按法院管轄之
    非訟事件，除法律另有規定外，適用本法之規定；民事訴訟
    法有關當事人能力、訴訟能力及共同訴訟之規定，於非訟事
    件關係人準用之；對於無訴訟能力人為訴訟行為，因其無法
    定代理人，或其法定代理人不能行代理權，恐致久延而受損
    害者，得聲請受訴法院之審判長，選任特別代理人；本法關
    於法定代理之規定，於法人之代表人、第40條第3項之代表
    人或管理人、第4項機關之代表人及依法令得為訴訟上行為
    之代理人準用之；非訟事件法第1條、第11條、民事訴訟法
    第51條第1項及第52條亦分別定有明文。
三、經查：
(一)、南郊整地株式會社係台灣省光復前由台灣省民與日人合資經
    營，台灣省光復後未為合法之法人登記，惟設有代表人，且
    其名下亦有財產未處理，已據聲請人提出行政院59年4月20
    日台59內3306號令、經濟部中部辦公室97年3月4日經中三字
    第09736025070號書函、本院97年3月19日南院雅登字第0970
    000379號函、財政部國有財產局89年1月24日台財產局接第
    8900001890號函、同局59年5月6日台財產(一)字第3982號令及
    坐落台南市○區○○段206、206之l、206之2、206之3、206
    之4、231、232地號等7筆土地建物查詢資料影本為證，足認
    南郊整地株式會社為有當事人能力之非法人之團體。又非法
    人之團體南郊整地株式會社之代表人孫金獅已於63年8月21
    日死亡，不能行使職權，而聲請人為南郊整地株式會社之公
    法上稅捐債權之債權人，亦據聲請人提出除戶登記簿謄本及
    地價稅課稅明細表為憑，則聲請人為此聲請選任該非法人團
    體南郊整地株式會社之特別代理人，係屬地方法院管轄之非
    訟事件，應堪認定。
(二)、次查，非法人之團體南郊整地株式會社之代表人孫金獅不能
    行使職權，聲請人為依稅捐稽徵法第18條、第19條及行政程
    序法第67條至第91條之相關規定，辦理稽徵稅捐之文書之送
    達暨後續移送強制執行或進行訴訟等相關程序，係屬對該非
    法人之團體南郊整地株式會社之事務有利害關係之人，則聲
    請人依據上開法條規定，聲請本院為南郊整地株式會社選任
    特別代理人，於法自屬有據。又坐落臺南市○區○○段206
    、206之l、206之2、206之3、206之4、231、232地號等7筆
    土地原屬國有土地，嗣經辦理更正持分千分之998予南郊整
    地株式會社，有上開財政部國有財產局89年1月24日台財產
    局接第8900001890號函及59年5月6日台財產(一)字第3982號令
    在卷足憑，足徵財政部國有財產局對於上開土地有關之事務
    及權利變動事宜應知之甚詳，從而，聲請人聲請選任財政部
    國有財產局臺灣南區辦事處臺南分處為南郊整地株式會社之
    特別代理人，為有理由，應予准許。
四、依非訟事件法第21條第2項、第24條第1項，民事訴訟法第78
    條，裁定如主文。
中    華    民    國    97    年    5     月    26    日
                  民事第三庭    法  官  張季芬
以上正本係照原本作成。
如對本裁定抗告，須於裁定送達後10日內向本院提出抗告狀，並
應繳納抗告費新台幣1,000元整。
中    華    民    國    97    年    5     月    26    日
                                書記官  顏惠華


司法院資訊處製作；財團法人民間司法改革基金會備份。
